【裁判字號】    95,上訴,885
【裁判日期】    950815
【裁判案由】    違反毒品危害防制條例
【裁判全文】
臺灣高等法院高雄分院刑事判決         95年度上訴字第885號
上  訴  人  臺灣高雄地方法院檢察署檢察官
上  訴  人
即  被  告  甲○○
上列上訴人因被告違反毒品危害防制條例案件，不服臺灣高雄地
方法院95年度訴字第502 號中華民國95年2 月27日第一審判決（
起訴案號：臺灣高雄地方法院檢察署95年度毒偵字第410 號），
提起上訴，暨移送併辦（臺灣高雄地方法院檢查署95年度毒偵字
第2666、3297、4130、5123 號），本院判決如下：
    主  文
原判決撤銷。
甲○○連續施用第一級毒品，累犯，處有期徒刑壹年伍月，殘留
海洛因之膠袋壹個沒收銷燬。又連續施用第二級毒品，累犯，處
有期徒刑玖月，沾黏甲基安非他命之燈泡壹個沒收銷燬。應執行
有期徒刑貳年，殘留海洛因之膠袋壹個及沾黏甲基安非他命之燈
泡壹個均沒收銷燬。
    事  實
一、甲○○前於民國91年間因施用毒品案件，經臺灣高雄地方法
    院裁定令入戒治處所施以強制戒治，並於92年3 月30日強制
    戒治執行完畢釋放出所，並經臺灣高雄地方法院於91年12月
    5 日以91年訴字第2409號判處有期徒刑10月、8 月，應執行
    有期徒刑1 年4 月確定後入監執行，於93年9 月10日縮短刑
    期假釋出監，嗣於93年9 月23日保護管束期滿執行完畢。詎
    其明知海洛因、甲基安非他命業經公告列為毒品危害防制條
    例第2 條第2 項之第一級、第二級毒品，不得非法持有、施
    用，竟猶不知戒絕悔改，而於上開強制戒治執行完畢釋放後
    5 年內，再基於施用第一級毒品海洛因之概括犯意，自94年
    12月5 日下午某時起至95年5 月18日19時許回溯24小時內之
    某時止（不含公權力拘束期間），連續在高雄縣橋頭鄉公園
    廁所內等地，連續施用第一級毒品海洛因多次；另基於施用
    第二級毒品甲基安非他命之概括犯意，自94年12月12日19時
    45分許起至95年5 月18日19時許回溯24小時內之某時止（不
    含公權力拘束期間），連續在其高雄縣橋頭鄉○○村○○街
    6 巷8 號住處等地施用第二級毒品甲基安非他命多次；嗣於
    (1)94年12月12日19時45分許，在高雄縣橋頭鄉○○路198 號
    前；(2)95年2 月18日12時40分許，在其上址住處；(3)95年2
    月21日下午3 時40分許，在高雄縣彌陀鄉○○村○○路三合
    祠旁堤防；(4)95年2 月24日下午4 時10分許，在其上址住處
    ；(5)95年5 月18日18時20分許，在高雄縣楠梓區○○○ 街15
    7 號5 樓之16分別為警查獲，均經其同意採尿送驗分別呈甲
    基安非他命及嗎啡陽性反應而查悉上情，並於上開(4)之時地
    ，為警搜扣得其所有供施用海洛因所用之殘留海洛因之膠袋
    1 個，及供施用甲基安非他命所用之沾黏甲基安非他命之燈
    泡1 個。
二、案經高雄縣政府警察局岡山分局報請臺灣高雄地方法院檢察
    署檢察官偵查起訴暨移送本院併案審理。
    理  由
壹、證據能力部分：
一、本件上訴人即被告甲○○（下稱被告）所犯係死刑、無期徒
    刑、最輕本刑為3 年以上有期徒刑以外之罪，已經被告就被
    訴事實為有罪之陳述，經本院聽取當事人之意見後，依刑事
    訴訟法第273 條之1 第1 項之規定，裁定進行簡式審判程序
    。
二、本件卷內之人證、物證、書證等證據，依同法第273 條之2
    規定，不受第159 條第1 項關於傳聞法則規定之限制，依法
    均有證據能力，合先敘明。
貳、實體部分：
一、訊據被告甲○○對其於上開時、地施用第一級毒品海洛因及
    第二級毒品甲基安非他命，先後為警查獲，並扣得殘留海洛
    因之膠袋1 個及沾黏甲基安非他命之燈泡1 個之事實，業據
    其於偵訊、原審及本院審理時均坦承不諱，且其為警查獲後
    所採之尿液，經送驗結果，呈嗎啡（為海洛因代謝物）及甲
    基安非他命陽性反應，有台灣檢驗科技股份有限公司94年12
    月21日編號KH 2005C0000000 號、95年3 月13日編號KＺ0000
    00000000號、95年3 月21日編號KＺ000000000000號濫用藥物
    尿液檢驗報告3 份及高雄市立凱旋醫院95年5 月29日編號A0
    0000000 號濫用藥物尿液檢驗報告1 份在卷足憑；另呈嗎啡
    （為海洛因代謝物）陽性反應，有台灣檢驗科技股份有限公
    司95年3 月13日編號KＺ000000000000號濫用藥物尿液檢驗報
    告1 份在卷可稽。又於95年2 月24日下午4 時10分許為警查
    扣之膠帶1 個及燈泡1 個，均送請高雄醫學大學附設中和紀
    念醫院檢驗結果，分別呈海洛因、甲基安非他命陽性反應，
    有該院95年7 月25日編號0000-000及0000-000號檢驗報告各
    1 份附卷可憑。是認被告之自白與事實相符，堪以採信。
二、被告甲○○前於民國91年間因施用毒品案件，經臺灣高雄地
    方法院裁定令入戒治處所施以強制戒治，並於92年3 月30日
    強制戒治執行完畢釋放出所，並經臺灣高雄地方法院於91年
    12月5 日以91年訴字第2409號判處有期徒刑10月、8 月，應
    執行有期徒刑1 年4 月確定，有台灣高等法院被告前案紀錄
    表1 紙附卷可按，足證被告於強制戒治執行完畢釋放後5 年
    內再犯本件施用毒品罪，事證明確，被告上開施用第一級毒
    品及第二級毒品之犯行，均堪予認定。
三、查海洛因、甲基安非他命分別係毒品危害防制條例第2 條第
    2 項所稱之第一級毒品及第二級毒品，被告分別持以施用，
    核其所為，係犯毒品危害防制條例第10條第1 項之施用第一
    級毒品罪及同條第2 項之施用第二級毒品罪。被告各次施用
    第一級毒品及第二級毒品前持有毒品之行為，本應各論以持
    有第一級毒品罪及持有第二級毒品罪，惟各該次持有毒品之
    行為，均為其後施用毒品之行為所吸收，均不另論持有第一
    級毒品罪及持有第二級毒品罪。被告先後多次施用第一級毒
    品及第二級毒品之犯行，時間緊接，犯罪構成要件相同，均
    顯係基於概括犯意反覆為之，應依修正前連續犯之規定，各
    論以一罪，並分別加重其刑。被告所犯上開二罪，犯意各別
    ，行為互殊，應予分論併罰。又被告曾因違反毒品危害防制
    條例案件，經臺灣高雄地方法院於91年12月5 日以91年訴字
    第2409號判處有期徒刑10月、8 月，應執行有期徒刑1 年4
    月確定後入監執行，於93年9 月10日縮短刑期假釋出監，至
    93年9 月23日保護管束期滿執行完畢，有臺灣高雄地方法院
    檢察署刑案資料查註紀錄表及臺灣高等法院被告前案紀錄表
    各1 紙可按，其於有期徒刑執行完畢後，5 年以內再犯本件
    有期徒刑以上之二罪，為累犯，應依刑法第47條之規定各加
    重其刑，並遞加重之。至公訴人雖僅就被告自94年12月5 日
    下午某時起至94年12月11日12時許止，連續在高雄縣橋頭鄉
    公園廁所內，施用第一級毒品海洛因之犯行，及於94年12月
    12日19時45分許，在其上址住處施用第二級毒品甲基安非他
    命之犯行提起公訴，惟被告其餘如事實欄所載之連續施用第
    一級毒品犯行及連續施用第二級毒品犯行，與上開起訴論罪
    科刑部分分別有連續犯裁判上一罪關係，均為起訴效力所及
    ，本院自得併予審理，併此敘明。被告行為後，刑法第56條
    連續犯之規定，業於94年2 月2 日修正公布刪除，並於95年
    7 月1 日施行，則被告之犯行，因行為後新法業已刪除連續
    犯之規定，此刪除雖非犯罪構成要件之變更，但顯已影響行
    為人刑罰之法律效果，自屬法律有變更，依新法第2 條第1
    項規定，比較新、舊法結果，仍應適用較有利於被告之行為
    時法律即舊法論以連續犯（最高法院95年第8 次刑事庭會議
    決議參照），附此敘明。
四、原審認被告有施用第一級毒品及施用第二級毒品犯行，予以
    論罪科刑，固非無見；惟查：(1)原審未及就被告除自94年12
    月5 日下午某時起至94年12月11日12時許止以外之如事實欄
    所示施用第一級毒品海洛因犯行及未及就被告除於94年12月
    12日19時45分許以外之如事實欄所示施用第二級毒品甲基安
    非他命犯行（即移送本院併辦部分），一併加以審判，尚有
    未洽。(2)被告行為後，刑法第56條連續犯之規定，業於94年
    2 月2 日修正公布刪除，並於95年7 月1 日施行，原審未及
    就新舊法予以比較適用，亦有未合。被告上訴意旨認量刑過
    重，指摘原判決不當，為無理由；檢察官以併案部分與起訴
    部分有裁判上一罪關係，為起訴效力所及，原審就此部分未
    及併與審究，指摘原判決不當，提起上訴，為有理由，自應
    由本院將原判決撤銷改判。爰審被告前有施用毒品之不良素
    行，歷經觀察、勒戒及強制戒治程序後，仍未能徹底戒絕毒
    品，顯見意志不堅，自制力不足，未能體悟施用毒品對自己
    、家人造成之傷害及社會之負擔，惟念其犯後坦承犯行，態
    度尚稱良好等一切情狀，各量處如主文所示之刑，並定其應
    執行之刑。至扣案殘留海洛因之膠袋1 個，為被告供施用海
    洛因所用，並為毒品海洛因成分所沾黏而難以析離，亦應視
    同毒品之成分，應依毒品危害防制條例第18條第1 項前段規
    定沒收銷燬；另沾黏甲基安非他命之燈泡1 個，為供被告施
    用甲基安非他命所用，亦為毒品甲基安非他命成分所沾黏而
    難以析離，亦應視同毒品之成分併依前開規定沒收銷燬。
據上論結，應依刑事訴訟法第369 條第1 項前段、第364 條、第
273 條之1 第1 項、第299 條第1 項前段，毒品危害防制條例第
10條第1 項、第2 項、第18條第1 項前段，刑法第2 條第1 項前
段、第11條、修正前第56條、第47條、第51條第5 款，判決如主
文。
本案經檢察官陳新慶到庭執行職務。
中    華    民    國    95    年    8     月    15    日
            刑事第五庭  審判長法  官  曾永宗
                              法  官  任森銓
                              法  官  陳  箐
以上正本證明與原本無異。
施用第一級毒品部分如不服本判決應於收受本判決後10日內向本
院提出上訴書狀，其未敘述上訴理由者，並得於提起上訴後10日
內向本院補提理由書狀（均須按他造當事人之人數附繕本）「切
勿逕送上級法院」。
施用第二級毒品部分不得上訴。
中    華    民    國    95    年    8     月    15    日
                              書記官  魏文常
附錄本件判決論罪科刑法條：
毒品危害防制條例第10條
施用第一級毒品者，處6 月以上5 年以下有期徒刑。
施用第二級毒品者，處3 年以下有期徒刑。


司法院資訊處製作；財團法人民間司法改革基金會備份。
